最高法院刑事判決　　　　　　　　　　　　　　　　八十八年度台非字第一九八號
　　上 訴 人　最高法院檢察署檢察總長
　　被　　告　莊秀蘭
右上訴人因被告違反就業服務法案件，對於台灣新竹地方法院中華民國八十八年二月
二十二日第一審確定判決（八十七年度竹簡字第三九九號，聲請簡易判決處刑案號：
台灣新竹地方法院檢察署八十七年度偵字第五二一九號），認為違法，提起非常上訴
，本院判決如左：
    主  文
原判決撤銷。
莊秀蘭違反雇主不得留用許可失效之外國人規定，其留用人數為一人，處拘役伍拾玖
日，併科罰金新台幣捌萬壹仟元。拘役如易科罰金、罰金如易服勞役，均以新台幣玖
佰元即銀元佰元折算壹日。
    理  由
非常上訴理由稱：「按判決不適用法則或適用法則不當者，為違背法令，刑事訴訟法
第三百七十八條定有明文。又依就業服務法第五十八條第一項前段規定，違反同法第
五十三條第一、二、三款規定，其聘僱或留用人數為一人者，處六月以下有期徒刑、
拘役或科或併科新台幣九萬元以下罰金。本件原判決事實，係引用檢察官聲請簡易判
決處刑書所記載被告莊秀蘭僱用許可失效之外國人一人，主文亦記載被告未經許可聘
僱許可失效之外國人為一人，依上開就業服務法第五十八條第一項前段之規定僅能併
科新台幣九萬元以下之罰金，乃原判決竟併科被告罰金新台幣十萬元，顯然有適用法
則不當之違法。案已確定，爰依刑事訴訟法第四百四十一條、第四百四十三條提起非
常上訴，請將原判決違法之部分撤銷，另為適法之判決，以資糾正」等語。
本院按判決不適用法則或適用不當者，為違背法令，刑事訴訟法第三百七十八條定有
明文。又犯雇主留用許可失效之外國人一人之罪者，其法定刑為六個月以下有期徒刑
、拘役或科或併科新台幣九萬元以下之罰金，此觀就業服務法第五十八條第一項前段
之規定甚明。本件原判決認定被告莊秀蘭明知其合法申請僱用之菲律賓籍女子DE LEO
NJULITAL（中文姓名為朱麗達，以下稱朱麗達），經核准有效期間係自民國八十五年
五月三十日起，至八十七年五月二十九日止，竟未經申請延展，於八十七年五月三十
日起，仍以每月新台幣一萬四千八百八十元之薪資，逾期僱用（即繼續留用）朱麗達
在新竹市○○路八十四之二號住處，從事家庭幫傭，於同年七月二十八日為警查獲等
情。並以被告之行為，係觸犯就業服務法第五十八條第一項前段之雇主留用許可失效
之外國人一人罪，量處被告拘役五十九日，併科罰金新台幣十萬元，固非無見。惟依
照前開說明，其併科罰金部分，顯已逾越法定刑之最高度，自有違誤。案經確定，且
不利於被告。非常上訴意旨，執以指摘，洵有理由。應由本院將原判決撤銷改判，並
酌情量處如主文第二項所示之刑，及諭知拘役易科罰金、罰金易服勞役折算之標準，
以資糾正。
據上論結，應依刑事訴訟法第四百四十七條第一項第一款，就業服務法第五十八條第
一項前段，刑法第十一條前段、第四十一條、第四十二條第二項，罰金罰鍰提高標準
條例第二條第一項，判決如主文。
中      華      民      國    八十八    年      七      月    二十九    日
                              最高法院刑事第五庭
                                  審判長法官  董  明  霈
                                        法官  丁  錦  清
                                        法官  賴  忠  星
                                        法官  林  茂  雄
                                        法官  王  居  財
      右正本證明與原本無異
                                              書  記  官
中      華      民      國    八十八    年      八      月      四      日
